【裁判字號】    99,訴,1949
【裁判日期】    991118
【裁判案由】    侵權行為損害賠償
【裁判全文】
臺灣板橋地方法院民事判決              99年度訴字第1949號
原      告  甲○○
被      告  乙○○
上列當事人間侵權行為損害賠償事件，經本院刑事庭裁定（99年
度附民字第183號）移送前來，本院於民國99年11月4日言詞辯論
終結，判決如下：
    主  文
被告應給付原告新臺幣肆拾萬元，及自民國九十九年四月二十日
起至清償日止，按年息百分之五計算之利息。
原告其餘之訴駁回。
訴訟費用由被告負擔五分之一，餘由原告負擔。
本判決第一項得假執行。但被告如以新臺幣肆拾萬元為原告預供
擔保後，得免為假執行。
原告其餘假執行之聲請駁回。
    事實及理由
一、原告主張：
  (一)被告係原告之夫，為有配偶之人，竟基於通姦之犯意，於民
    國98年12月18日14時許，在臺北縣新莊市○○路○段8號雅緹
    汽車旅館316 號房與原告以外之其他女子發生性行為，嗣經
    原告跟隨被告之行蹤，始知悉上情。被告應負民法第184條
    第1項前段之侵權行為損害賠償責任，原告並得依同法第195
    條第1項及第3項請求精神慰撫金新臺幣（下同）200萬元。
    被告確有外遇之任意出軌情事，其行為非法之所許，且致原
    告精神上感受痛苦，被告之行為已干擾兩造間維持婚姻共同
    生活圓滿、安全及幸福之權利，自屬情節重大，原告依民法
    第184條第1項前段、第195條第1項前段、第3項規定，請求
    被告賠償配偶身份法益受侵害之慰撫金。
  (二)兩造於91年結婚，婚後育有兩子現年分為6歲與3歲，均由原
    告為職司之家庭主婦主責照顧，且原告於婚後僅於被告家族
    企業中領取每月18,000元之微薄收入，並全數用於貼補兩造
    之家庭。反觀被告婚後服務於富邦產物保險股份有限公司，
    年薪高達1,686,031元，每月高達140,503元，原告於婚後為
    家庭勞心勞力專一付出，竟換來被告枉顧兩造忠實情感與婚
    姻忠誠義務，任意與他人通姦之破壞兩造婚姻之重大惡行，
    實對原告造成巨大之精神痛苦，並造成原告終日憂鬱度日、
    頓失人生之希望，家庭和諧美滿之願望就此破滅，被告之不
    貞行為實應嚴懲，侵害原告之基於配偶親密身分而生之身分
    法益情節重大。
  (三)原告與被告交往、結婚14年（91年結婚），被告在與原告婚
    姻期間第五年（96年）時即與他人外遇通姦，原告為了與被
    告之兩名可愛子女，即在當時（96年）原諒被告。被告也在
    當時立下一張切結書，表示他日如再與他人外遇通姦，願對
    原告做出如切結書上之補償行為。現被告又做出如此行為（
    99年度易字第751號），卻也不顧依照當日所立下之切結書
    作為負責，故原告我請求被告應負民法第184條第1項前段之
    侵權行為損害賠償責任。原告前開數次之外遇通姦行為，致
    原告身心嚴重受創。心理方面，原告在心理承受極大創傷下
    ，致使白髮俱增、掉髮及臉上長出眾多暗瘡，須吃藥長期治
    療，或自行加上染髮、化妝掩蓋外觀上的驟變。身體方面，
    原告曾在與被告婚姻期間中產女時，被醫師發現感染菜花，
    經醫生說明應是受原告之配偶傳染之機率較大，原告應當時
    不知道被告在外有如此多的性伴侶，故未做證實。現應當能
    證實原告在不願意及不知情之情況下之身體因被告在外不斷
    尋花問柳而受到牽累感染菜花。以上雖非財產上損害，但現
    原告身心名譽上所受到之損害比起財產所受到之損害更為過
    之猶恐不及。且參酌被告的資歷、及因其行為造成家庭破裂
    及加諸在原告身心名譽上如此重大之創傷，原告我依民法第
    195條第1項及第3項受害人亦得請求賠償相當之金額請求二
    百萬元，應無過多之處。爰依侵權行為之法律關係提起本訴
    等語。併為聲明：1.被告應給付原告200萬元，及自起訴狀
    繕本送達之翌日起至清償之日止，按年息百分之五計算之利
    息。2.原告願供擔保，請准宣告假執行。
二、被告則以：刑案已經確定，並以易科罰金執行完畢。我沒有
    那麼多錢。我該負責。原告所稱感染我不清楚。原告所提金
    額太高，我只能付30萬元。我現在還有付生活費，但原告堅
    持要離婚，我不希望離婚。我現在從事富邦的業務員，有些
    （收入）部分是退佣給別人。月收入3萬初。有不動產。我
    是二專畢業等語資為抗辯。併為答辯聲明：1.原告之訴及假
    執行之聲請均駁回。2.如受不利判決，被告願供擔保，請准
    宣告免為假執行。
三、經查：
  (一)按「因故意或過失，不法侵害他人之權利者，負損害賠償責
    任。」、「不法侵害他人之身體、健康、名譽、自由、信用
    、隱私、貞操，或不法侵害其他人格法益而情節重大者，被
    害人雖非財產上之損害，亦得請求賠償相當之金額。前二項
    規定，於不法侵害他人基於父、母、子、女或配偶關係之身
    分法益而情節重大者，準用之。」、「損害賠償，除法律另
    有規定或契約另有訂定外，應以填補債權人所受損害及所失
    利益為限。」，民法第184條第1項前段、第195條第1項前段
    、第3項、第216條第1項分別定有明文。又侵權行為係指違
    法以及不當加損害於他人之行為而言，至於侵害係何權利，
    要非所問。而所謂違法以及不當，不僅限於侵害法律明定之
    權利，即違反保護個人法益之法規，或廣泛悖反規律社會生
    活之根本原理的公序良俗者，亦同。通姦之足以破壞夫妻間
    之共同生活而非法之所許，此從公序良俗之觀點可得斷言，
    不問所侵害係何權利，對於配偶之他方應構成共同侵權行為
    （最高法院55年臺上字第2053號判例意旨參照）。本件被告
    係原告之夫，為有配偶之人，竟基於通姦之犯意，於98年12
    月18日14時許，在臺北縣新莊市○○路○段8號雅緹汽車旅館
    316號房與年籍姓名不詳成年女子發生性行為1次，業經本院
    以99年度簡字第5393號判處被告有期徒刑3月，如易科罰金
    ，以1,000元折算1日確定，且被告亦因此經易科罰金執行完
    畢等情，為兩造所不爭執，並有臺灣板橋地方法院檢察署檢
    察官99年度偵字第3714號起訴書、本院99年度簡字第5393號
    刑事簡易判決附卷可稽（見本院卷第10頁、第4至5頁）。足
    見被告顯係故意以背於善良風俗之方法，致原告基於婚姻關
    係所享有之夫妻身分法益及婚姻共同圓滿生活之利益遭受損
    害，依上開說明，被告自應對原告負侵權行為損害賠償責任
    。被告之行為既非法之所許，且令原告精神上感受痛苦，被
    告之行為已干擾或妨害他人夫妻維持婚姻共同生活圓滿、安
    全及幸福之權利，自屬情節重大，是原告請求被告依上開規
    定負損害賠償責任，洵屬有據。
  (二)按「慰撫金之賠償其核給之標準固與財產上損害之計算不同
    ，然非不可斟酌雙方身分資力與加害程度，及其他各種情形
    核定相當之數額」（最高法院51臺上字第223 號判例意旨參
    照）。本院斟酌被告曾於96年1月14日立書承認與兩造婚姻
    外之第三人發生外遇及性行為，獲得原告之原諒後，再犯本
    件通姦之侵權行為（見本院卷第42頁），被告之上開侵權行
    為，對於原告所造成之精神上損害程度，被告於本件侵權行
    為（通姦）發生時滿33歲，其自陳在富邦任業務員，月收入
    3萬初，二專畢業等語，又其97年所得約170萬元，98年所得
    約160萬元，財產總額約770萬元；原告於本件侵權行為發生
    時滿32歲，其自陳大專畢業，曾任行政工作，於95年離開職
    場，任家庭主婦，自99年1月起任壽險業務員，月薪約數萬
    元不等，98年所得約20萬元，財產總額約240萬元（有兩造9
    7年度綜合所得稅申報清單、兩造之財產資料附卷可稽）之
    兩造身分、地位、經濟能力、智識水準等情節，認原告請求
    被告賠償200萬元之精神慰撫金，尚嫌過高，本院認應核減
    為40萬元為相當。
四、按「給付無確定期限者，債務人於債權人得請求給付時，經
    其催告而未為給付，自受催告時起，負遲延責任。其經債權
    人起訴而送達訴狀，或依督促程序送達支付命令，或為其他
    相類之行為者，與催告有同一之效力。」、「遲延之債務，
    以支付金錢為標的者，債權人得請求依法定利率計算之遲延
    利息。」、「應付利息之債務，其利率未經約定，亦無法律
    可據者，週年利率為百分之五。」，民法第229條第2項、第
    233條第1項前段及第203條定有明文。從而，原告依侵權行
    為之法律關係，請求被告給付原告40萬元，及自起訴狀繕本
    送達之翌日即99年4月20日起至清償之日止，按年息百分之
    五計算之利息，為有理由，應予准許；逾此部分之請求，即
    屬無據，應予駁回。
五、本件原告勝訴部分係所命被告給付之金額未逾50萬元，應依
    職權宣告假執行，惟被告陳明願供擔保請准宣告免為假執行
    ，亦無不合，爰酌定相當之擔保金額准許之。至原告敗訴部
    分，其假執行之聲請即失所附麗，應予駁回。
六、本件事證已臻明確，兩造其餘攻擊、防禦方法及舉證，經本
    院審酌後，認對於判決結果均無影響，爰不一一論述，併此
    指明。
據上論結，本件原告之訴為一部有理由，一部無理由，依民事訴
訟法第79條、第389條第1項第5款、第392條，判決如主文。
中    華    民    國    99    年    11    月    18    日
                  民事第三庭    法  官  楊千儀
以上正本係照原本作成。
如對本判決上訴，須於判決送達後20日內向本院提出上訴狀（需
按他造人數附繕本）。如委任律師提起上訴者，應一併繳納上訴
審裁判費。
中    華    民    國    99    年    11    月    18    日
                                書記官  劉鴻傑

司法院資訊處製作；財團法人民間司法改革基金會備份。
